【裁判字號】    89,訴,1556
【裁判日期】    900831
【裁判案由】    槍砲彈藥刀械管制
【裁判全文】
臺灣板橋地方法院刑事判決                        八十九年度訴字第一五五六號
    公  訴  人  臺灣板橋地方法院檢察署檢察官
    被      告  乙○○
右列被告因違反槍砲彈藥刀械管制條例案件，經檢察官提起公訴（八十九年度偵字第
一二六○三號），本院判決如左：
    主  文
乙○○未經許可，持有可發射子彈具有殺傷力之改造玩具手槍，累犯，處有期徒刑壹
年肆月，併科罰金新台幣參萬元，罰金部分如易服勞役以銀元參佰元即新台幣玖佰元
折算壹日。
扣案之改造玩具手槍壹把（槍枝管制編號0000000000號）沒收之。
    事  實
一、乙○○曾因賭博案件，於民國八十六年五月二十六日，經本院以八十六年度易字
    第三六三二號判處有期徒刑四月，如易科罰金，以三百元折算一日，嗣於八十七
    年二月二十三日易科罰金執行完畢。明知可發射子彈具有殺傷力之手槍，非經中
    央主管機關許可，不得持有，竟於八十五年底某日，見「跳蚤雜誌」刊登買賣手
    槍之廣告，即依廣告刊登之電話與不詳姓名之成年人聯絡，並約定在臺北市西門
    町附近會面，而以新台幣（下同）四千元至五千元之代價購買仿ＷＡＬＴＨＥＲ
    廠半自動手槍製造之金屬玩具手槍更換己貫通之土造金屬槍管改造而成之具殺傷
    力改造玩具手槍乙支（槍枝管制編號0000000000號），無故而持有之
    。嗣於八十九年七月一日上午八時十分許，乙○○駕駛車號ＣＵ－六○七六號自
    用小客車行經國道一號公路南向后里收費站時，遭內政部警政署國道公路警察局
    第三警察隊警員甲○○臨檢，並在上揭自用小客車右前座扣得上開改造玩具手槍
    乙支，始查獲上情。
二、案經內政部警政署國道公路警察局第三警察隊移送臺灣板橋地方法院檢察署檢察
    官偵查起訴。
    理  由
一、訊據被告乙○○就右揭於八十五年底某日，見「跳蚤雜誌」刊登買賣手槍之廣告
    ，即依廣告刊登之電話與不詳姓名之成年人聯絡，並約定在臺北市西門町附近會
    面，而以四千元至五千元之代價購買扣案之手槍而持有之等情固供承不諱，惟矢
    口否認有何違反槍砲彈藥刀械管制條例之犯行，並辯稱：該手槍係玩具手槍，不
    具殺傷力云云。惟查：前開手槍係於八十九年七月一日上午八時十分許，被告駕
    駛車號ＣＵ－六○七六號自用小客車行經國道一號公路南向后里收費站時，遭內
    政部警政署國道公路警察局第三警察隊警員臨檢，並在該自用小客車右前座查獲
    等情，業據證人即內政部警政署國道公路警察局第三警察隊警員甲○○、柳昭文
    於本院調查中證述綦詳。再者，扣案手槍係仿ＷＡＬＴＨＥＲ廠半自動手槍製造
    之金屬玩具手槍更換己貫通之土造金屬槍管改造而成之改造手槍，機械性能良好
    ，可供擊發子彈使用，認具殺傷力等情，業據內政部警政署刑事警察局鑑定屬實
    ，有該局八十九年七月十日刑鑑字第八七九九五號鑑驗通知書及上開手槍之相片
    附卷可稽，則被告已逾役齡之年，對此手槍之真假、是否具殺傷力等，焉有未能
    認識之理，從而被告所辯，純係諉責之詞，委無可採。至被告固請求鑑定扣案手
    槍之指紋以查明有無遭人更換云云，惟右述手槍經內政部警政署國道公路警察局
    第三警察隊查扣後，隨即送往內政部警政署刑事警察局鑑定，鑑定完畢後則由內
    政部警政署國道公路警察局第三警察隊送交臺灣板橋地方法院檢察署贓物庫保管
    ，此由卷證資料即可明，鑑定保管之過程嚴密，應無遭人更換之可能，職是，本
    院認顯無送請鑑定扣案手槍指紋之必要，附此敘明。綜上，本件罪證明確，被告
    犯行堪予認定，應依法論科。
二、按槍、彈持有之繼續，屬於行為之繼續，非狀態之繼續，其行為之完結，須繼續
    至持有行為終了時為止。本案被告雖於八十五年底某日即持有上開手槍，惟其係
    於八十九年七月一日為警查獲而使持有行為終了，依上開說明，其行為之完成既
    在八十六年十一月二十六日修正生效之槍砲彈藥刀械管制條例及前案執行完畢後
    ，自應適用修正後之槍砲彈藥刀械管制條例，而無新舊法比較適用之問題，且有
    累犯之適用，均附此說明。核被告所為，係犯槍砲彈藥刀械管制條例第十一條第
    四項之未經許可，持有可發射子彈具殺傷力之手槍罪（起訴書誤載為同條例第十
    條第四項之罪，嗣經蒞庭檢察官更正之）。其曾因賭博案件，於八十六年五月二
    十六日，經本院以八十六年度易字第三六三二號判處有期徒刑四月，如易科罰金
    ，以三百元折算一日，嗣於八十七年二月二十三日易科罰金執行完畢，有臺灣高
    等法院檢察署刑案紀錄簡覆表乙紙在卷足憑，其於受有期徒刑執行完畢，五年以
    內再犯有期徒刑以上刑之本罪，為累犯，應依刑法第四十七條之規定加重其刑。
    爰審酌被告有事實欄所載之論罪科刑情形，業如前述，素行不良，且目前槍枝氾
    濫，被告於此社會治安日益惡化之際，持有手槍嚴重威脅社會治安，所生危害匪
    淺，否認犯行之犯後態度，惟持有之手槍僅一支，數量非鉅，亦無造成公眾或他
    人之現實惡害暨其品性、智識等一切情狀，量處如主文所示之刑及併科罰金，罰
    金部分並諭知易服勞役之折算標準。至扣案之改造玩具手槍乙支，具殺傷力而屬
    違禁物，爰依刑法第三十八條第一項第一款規定併予宣告沒收之。
三、末查槍砲彈藥刀械管制條例第十九條第一項固規定：「犯第七條、第八條、第十
    條、第十一條、第十二條第一項至第三項、第十三條第一項至第三項之罪，經判
    處有期徒刑者，應於刑之執行完畢或赦免後，令入勞動場所，強制工作，其期間
    為三年」。惟司法院大法官會議基於憲法第八條規定之精神，作成釋字第四七一
    號解釋：「按人民身體之自由應予保障，憲法第八條設有明文。限制人身自由之
    法律，其內容須符合憲法第二十三條所定要件。保安處分係對受處分人將來之危
    險性所為拘束其身體、自由等之處置，以達教化與治療之目的，為刑罰之補充制
    度。本諸法治國家保障人權之原理及刑法之保護作用，其法律規定之內容，應受
    比例原則之規範，使保安處分之宣告，與行為人所為行為之嚴重性、行為人所表
    現之危險性，及對於行為人未來行為之期待性相當。槍砲彈藥刀械管制條例第十
    九條第一項規定，不問對行為人有無預防矯治其社會危險性之必要，一律宣付強
    制工作三年，限制其中不具社會危險性之受處分人之身體、自由部分，其所採措
    施與所欲達成預防矯治之目的及所需程度，不合憲法第二十三條所定之比例原則
    。犯上開條例第十九條所定之罪，不問對行為人有無預防矯治其社會危險性之必
    要，一律宣付強制工作三年之部分，與本解釋意旨不符，應自本解釋公布之日起
    不予適用。犯該條例第十九條第一項所列舉之罪，依個案情節符合比例原則部分
    ，固應適用該條例宣告保安處分；至不符合部分而應宣告保安處分者，則仍由法
    院斟酌刑法第九十條第一項規定之要件，依職權為之，於此，自無刑法第二條第
    二項之適用，亦即仍有從新從輕原則之適用。」根據大法官會議釋字第四七一號
    解釋之意旨，對於犯槍砲彈藥刀械管制條例第十九條第一項所列舉之罪者，是否
    宣告保安處分及適用何法條宣告保安處分，應依個案情節、犯罪人之危險性及保
    安處分之目的，具體決定之。查本案被告前無犯罪習慣或以犯罪為常業之情形，
    有上開臺灣高等法院檢察署刑案紀錄簡覆表可憑，雖持有上開槍枝，惟並未持以
    犯案或為其他不法行為，且所查扣之槍枝僅係可發射子彈之改造玩具手槍，尚難
    僅因被告持有，即遽認被告具有一定之社會危險性，本院認依其犯情及素行，應
    無必須以保安處分加以矯治之社會危險性，處以本案宣告之有期徒刑，應屬相當
    。本於上引解釋文之意旨，本院認對被告無宣告強制工作之保安處分之必要，合
    此說明。
據上論斷，應依刑事訴訟法第二百九十九條第一項前段，槍砲彈藥刀械管制條例第十
一條第四項，刑法第十一條前段、第四十七條、第四十二條第二項、第三十八條第一
項第一款，罰金罰鍰提高標準條例第二條，現行法規所定貨幣單位折算新台幣條例第
二條，判決如主文。
本案經檢察官陳炎辰到庭執行職務。
中      華      民      國      九十      年      八    月    三十一    日
                                  臺灣板橋地方法院刑事第四庭
                                          法  官  游  秀  雯
右正本證明與原本無異。
如不服本判決，應於判決送達後十日內，向本院提出上訴狀。
                                          書記官  卓  聖  智
中      華      民      國      九十      年      九    月      四      日
附錄本案論罪科刑法條全文：
槍砲彈藥刀械管制條例第十一條
未經許可，製造、販賣或運輸第四條第一項第一款所稱其他可發射金屬或子彈具有殺
傷力之各式槍砲者，處五年以上有期徒刑，併科新臺幣一千萬元以下罰金。
未經許可，轉讓、出租或出借前項所列槍砲者，處三年以上十年以下有期徒刑，併科
新臺幣七百萬元以下罰金。
意圖供自己或他人犯罪之用，而犯前二項之罪者，處無期徒刑或七年以上有期徒刑，
併科新臺幣一千萬元以下罰金。
未經許可，持有、寄藏或意圖販賣而陳列第一項所列槍砲者，處一年以上七年以下有
期徒刑，併科新臺幣七百萬元以下罰金。
第一項至第三項之未遂犯罰之。


司法院資訊處製作；財團法人民間司法改革基金會備份。
